臺灣高等法院臺中分院刑事判決　　 100年度交上易字第1454號
上　訴　人　臺灣苗栗地方法院檢察署檢察官
被　　　告　吳文正
選任辯護人　饒斯棋律師
上列上訴人因被告過失致死案件，不服臺灣苗栗地方法院100年
度交易字第83號，中華民國100年8月16日第一審判決（起訴案號
：臺灣苗栗地方法院檢察署100年度偵字第156號），提起上訴，
本院判決如下：
    主  文
原判決撤銷。
吳文正犯過失致人於死罪，處有期徒刑伍月，如易科罰金，以新
臺幣壹仟元折算壹日。
    事實及理由
一、犯罪事實：
    吳文正於民國99年12月 3日18時15分許，駕駛車牌號碼W3－
    6308號自用小客車，沿苗栗縣頭份鎮○○○路南往北方向外
    側車道行駛，途經苗栗縣頭份鎮○○○路88號前閃光黃燈號
    誌路口時，明知閃光黃燈表示警告，車輛應減速接進，注意
    安全，小心通過。又依道路交通安全規則第103條第3項規定
    ，汽車行經未劃設行人穿越道之交岔路口，遇有行人穿越道
    路時，無論有無交通指揮人員指揮或號誌指示，均應暫停禮
    讓行人先行通過。詎吳文正竟疏未注意，未暫停讓穿越道路
    之行人先行；適行人張介力自中正一路南向車道路邊由西往
    東方向穿越道路，亦未注意左右來車動態並小心通過，致遭
    吳文正所駕駛之自用小客車擦撞倒地。吳文正發現肇事後，
    旋即停車撥打電話報警自首上情。惟張介力經緊急送往苗栗
    縣頭份鎮為恭醫院救治，仍於99年12月 5日16時許，因頭部
    外傷併顱內出血，終致中樞神經衰竭而死亡。
二、證據能力之說明：
    本院以下所引認定犯罪事實之證據，檢察官、被告吳文正（
    下稱被告）於本院審理中均未對證據能力有所爭執，並表示
    沒有意見，本院自毋庸逐一贅述該等證據是否合於刑事訴訟
    法第159條之1至之4等之規定，依同法第159條之5規定及同
    條立法理由之意旨，自均得採為認定犯罪事實之證據。
三、認定犯罪事實所憑證據、理由：
  (一)被告對於其在上揭時地，夜間駕駛自小客車，行經閃光黃燈
    號誌路口，未暫停讓穿越道路之行人張介力先行，而擦撞張
    介力，致張介力因而受有頭部外傷併顱內出血，而因中樞神
    經衰竭死亡之過失犯行，於原審及本院審理中均坦承不諱。
    此外，被告駕駛上開自小客車，在上揭時、地擦撞穿越道路
    之行人張介力，並致張介力因而倒地送醫救治等情，迭經證
    人張順翔於警詢、偵查與原審審理中證述明確；而被害人張
    介力確係因本件交通事故而死亡，亦有苗栗縣警察局頭份分
    局道路交通事故現場圖、事故現場照片36幀、臺灣苗栗地方
    法院檢察署相驗屍體證明書、臺灣苗栗地方法院檢察署檢驗
    報告書等在卷可按，事證明確。
  (二)按汽車行經未劃設行人穿越道之交岔路口，遇有行人穿越道
    路時，無論有無交通指揮人員指揮或號誌指示，均應暫停讓
    行人先行通過，道路交通安全規則第103條第3項定有明文。
    被告對於本件交通事故之發生，確有違反上開道路交通安全
    規則第103條第3項之情事，並導致被害人張介力因而死亡，
    自應負過失責任無疑。且本件經鑑定及覆鑑結果，亦均認：
    「一吳文正於夜間駕駛自小客車，行經閃光黃燈號誌路口，
    未暫停讓穿越道路之行人先行，為肇事主因。二行人張介力
    在閃光號誌路口處穿越道路，未注意左右來車動態小心通過
    ，為肇事次因。」復有臺灣省竹苗區車輛行車事故鑑定委員
    會竹苗區0000000案鑑定意見書、臺灣省車輛行車事故覆議
    鑑定委員會100年7月13日覆議字第1006202733號函在卷可佐
    。綜上所述，本件被告自白應負過失之刑責，與上開事證相
    符，其上開過失致人於死之犯行明確，可以認定。
四、撤銷改判的理由：
  (一)撤銷原判決的理由：
    原審判決認本件事證明確，並為論罪科刑之諭知，固非無見
    ，惟量刑之輕重，雖屬事實審法院得依職權自由裁量之事項
    ，然仍應受比例原則及公平原則之限制，否則其判決即非適
    法；又刑事審判旨在實現刑罰權分配的正義，故法院對有罪
    被告之科刑，應符合罪刑相當之原則，使輕重得宜，罰當其
    罪，以契合社會之法律感情。本件因被告之主要過失致被害
    人年少早逝，美好人生因而葬送，原審僅量處被告有期徒刑
    4月，實嫌過輕；且被告除強制責任險之給付外，雖尚願賠
    償告訴人即被害人之父母張玟淇、陳慧玲共新臺幣（下同）
    400萬元，並已先行支付100萬元之賠償金，惟迄今仍未取得
    告訴人之諒解或達成民事賠償和解，原審併予宣告緩刑，亦
    難以契合社會之法律感情，顯不符合罪刑相當之原則。是以
    ，檢察官據告訴人之請求上訴意旨認原審量刑過輕，指摘原
    判決不當，其上訴為有理由，應由本院將原判決撤銷改判。
  (二)自為判決的論罪科刑理由：
  (1)核被告所為，係犯刑法第276條第1項過失致人於死罪。被告
    於犯罪後，對於未發覺之罪，主動打電話報案自首，並接受
    裁判，有苗栗縣警察局道路交通事故肇事人自首情形紀錄表
    在卷可稽，縱使被告係因被害人之兄張舜翔之喝令始停車下
    車察看，然被告既已主動打電話報案並接受裁判，仍符合自
    首要件，應依刑法第62條前段之規定減輕其刑。
  (2)爰審酌被告未遵守交通規則而過失致人於死之行為，雖非如
    故意行為之惡性重大，但被告對於本案車禍之發生，確實具
    有前揭過失，應負主要肇事責任，並造成被害人死亡之悲劇
    ，被害人家屬之精神、心理亦因之受嚴重創傷，內心之悲痛
    、遺憾，經久難以平息、彌補，惟被害人張介力亦有在閃光
    號誌路口處穿越道路，未注意左右來車動態小心通過之與有
    過失；又被告雖迄今仍未能取得告訴人之諒解並達成民事和
    解，然被告已表示除強制責任險之給付外，願再賠償告訴人
    400萬元，並先行支付100萬元之賠償金予告訴人（見原審卷
    第72頁之中區農會電腦共用中心匯款委託書影本），尚有賠
    償之誠意，且被告犯後坦承犯行等一切情狀，量處如主文第
    二項所示之刑，並諭知易科罰金之折算標準。
五、適用的法律：
  (一)刑事訴訟法第369條第1項前段、第364條、第299條第1項前
    段。
  (二)刑法第276條第1項、第62條前段、第41條第1項前段。
  (三)刑法施行法第1條之1第1項、第2項前段。
本案經檢察官徐錫祥到庭執行職務。
中    華    民    國   100    年    12    月    14    日
            刑事第二庭    審判長法  官  邱  顯  祥
                                法  官  姚  勳  昌
                                法  官  張  國  忠
以上正本證明與原本無異。
不得上訴。
                                書記官  卓  佳  儀
中    華    民    國   100    年    12    月    14    日
附錄本案論罪科刑法條：
中華民國刑法第276條第1項
因過失致人於死者，處2年以下有期徒刑、拘役或2千元以下罰金
。